臺灣基隆地方法院刑事判決　　　　　　 94年度簡上字第104號
上　訴　人
即　被　告　乙○○即彭昭瓏
上列上訴人即被告因偽造文書案件，不服本院基隆簡易庭94年度
基簡字第432 號，中華民國94年7 月8 日第一審簡易判決（聲請
簡易判決處刑案號：臺灣基隆地方法院檢察署93年度偵字第3290
號）提起上訴，本院管轄之第二審合議庭判決如下：
    主  文
原判決撤銷。
乙○○行使偽造私文書，足以生損害於他人，處有期徒刑月，
如易科罰金，以佰元折算壹日。偵查卷附「中華電信ADSL＋HI
NET 非固定制優惠專用申請書」客戶簽章欄上偽造之「甲○○」
印文壹枚，沒收。
    事  實
一、乙○○（原名彭劍華、彭昭瓏）前有竊盜前科，民國87年間
    ，因業務侵占案件，經本院判處有期徒刑10月、緩刑4 年確
    定，緩刑期滿而緩刑宣告未經撤銷，上開刑之宣告失其效力
    。嗣因傷害案件，經本院判處拘役30日確定，於91年10月23
    日易科罰金執行完畢。又因違反動產擔保交易法、詐欺等案
    件，經本院判處有期徒刑3 月、6 月，應執行有期徒刑8 月
    確定（迄未執行；以上均不構成累犯）。
二、乙○○因圖牟取冒名申辦電信服務而得免付費用之利益，竟
    於91年11月19日，持甲○○遺失之國民身分證（涉嫌侵占遺
    失物部分，因追訴權時效業已完成，未經提起公訴），前往
    基隆市○○路299 號「中華電信股份有限公司臺灣北區電信
    分工司基隆營運處」（下稱中華電信基隆營運處），冒用甲
    ○○名義申辦ADSL寬頻網路附掛市話（電話號碼：00-00000
    000 ；嗣於91年12月10日移機至基隆市○○街42巷54號1 樓
    ，改號為00-00000000）， 裝機地點則設於其當時位於基隆
    市○○路104 巷8 號租住處，並在「中華電信ADSL＋HINET
    非固定制優惠專用申請書」（下稱申請書）中偽造甲○○之
    印文，製作不實之申請書後，交付行使於中華電信基隆營運
    處人員，使該營運處人員誤認係甲○○本人申請而同意裝設
    ，足以生損害於甲○○及中華電信股份有限公司對寬頻網路
    及市話申請審核之正確性。裝機完成後，旋基於意圖為自己
    不法所有之概括犯意，自91年11月23日起，至92年2 月18日
    止，連續撥打使用該寬頻網路及附掛之市話，使中華電信股
    份有限公司誤以係甲○○本人或經甲○○同意使用之人撥打
    ，並誤以為係甲○○本人將支付電信服務費用而提供撥接服
    務，乙○○因此詐得免付電信服務費用之利益達新臺幣（下
    同）50,237元。嗣因甲○○接獲電信帳單始發覺上情，報警
    後循線查獲。
三、案經甲○○告訴而由基隆市警察局第三分局報告臺灣基隆地
    方法院檢察署檢察官偵查後聲請以簡易判決處刑。
    理  由
一、按被告以外之人於審判外之言詞或書面陳述，除法律有規定
    者外，不得作為證據，刑事訴訟法第159 條第1 項固有明文
    。惟被告以外之人於審判外之陳述，經當事人於審判程序同
    意作為證據，法院審酌該言詞陳述或書面陳述作成時之情況
    ，認為適當者，亦得為證據；當事人、代理人或辯護人於法
    院調查證據時，知有上開刑事訴訟法第159 條第1 項不得為
    證據之情形，而未於言詞辯論終結前聲明異議者，視為有前
    項之同意，刑事訴訟法第159 條之5 亦有明文。
二、訊據上訴人即被告乙○○於本院審理中矢口否認上開行使偽
    造私文書、詐欺得利等犯行，辯稱：因同住工建路租住處之
    友人「甲○○」無申辦電話之經驗，伊先擬妥申請書草稿供
    參，未料「甲○○」擅自用印，並持往中華電信基隆營運處
    申辦寬頻電信服務，伊並不知情云云。經查：
    (一)被告初於檢察官偵查中矢口否認申請書為其本人字跡，
        辯稱申請書係由「甲○○」本人書寫（偵查卷第61頁參
        照），嗣經證人即被告之妻徐秀美於偵查中到庭證述該
        申請書之字跡確係被告本人所為（偵查卷第79頁參照）
        ，且經檢察官比對該申請書及被告當庭書寫筆跡，發現
        二者運筆特徵相符，被告始於本院準備程序中坦承申請
        書確為其本人書寫（94年9 月14日準備程序筆錄參照）
        ，則若被告並未冒名申辦電信服務，應無刻意掩飾此節
        之必要。
    (二)被告雖一再辯稱該申請書僅係草稿，不知「甲○○」會
        持之前去申辦電信服務云云。然該申請書係定型化之填
        空型表單，一般人只要約略識字均可按表索驥、逐一填
        寫完成，並無困難可言，甚且可逕持往委請電信公司櫃
        臺人員代為處理，焉有被告先擬妥「草稿」之必要？況
        是否存在「甲○○」之人，迄今僅有被告之片面供述，
        而被告固無自證無罪之義務，惟刑事訴訟法第161 條之
        1 賦予被告得就被訴事實指出有利之證明方法之權利，
        則被告對其辯解，至少應指出具體之證明方法以供法院
        依職權或由檢察官聲請法院調查之，非可任由被告空言
        辯解。參諸被告同意援為證據之證人即被告之妻徐秀美
        於偵查中之證述：其於被告住處僅見被告與三名小孩，
        並未看到其他人居住其內等語（偵查卷第79頁參照），
        益見被告上開供述，無可憑信。
    (三)又系爭附掛市話係申請裝設在被告位於基隆市○○路之
        租住處，該電話於91年12月12日、13日、14日，曾數度
        撥打至證人徐秀美所使用之0000000000號行動電話等情
        ，有上開申請書、通話明細報表附卷可稽（偵查卷第34
        、40頁參照）；而證人徐秀美於警詢及偵查中亦堅稱並
        不認識「甲○○」，上開通聯係由被告撥打予伊等語，
        足認上開電話係由被告自行申請使用甚明，就此被告於
        警詢、本院審理中亦自承曾撥打系爭電話使用，則被告
        主觀上有規避電信服務費用之意圖，客觀上亦有撥打電
        話之行為，何能謂為不知情？
    (四)被告雖辯稱該電話係由與其同住自稱「甲○○」之人申
        請，供轉接至其借予使用之0000000000號行動電話以販
        賣盜版光碟云云，惟00-00000000 號電話並未與000000
        0000號電話有任何通話紀錄之情，有上開電話通話明細
        報表在卷可按，足見被告所辯該電話係供自稱「甲○○
        」者轉接使用云云，亦屬不實。
    (五)又系爭電話因欠費於92年2 月19日拆機，自91年12月起
        至92年3 月止（實際上自91年11月23日起，至92年2 月
        18日止）之電信服務費用共計欠費50,237元，有原審卷
        附中華電信基隆營運處94年6 月13日基營字第94C07000
        50號函可稽。被告雖聲請本院函查附掛市話移機之相關
        文件，然該次移機係電話申請，並無相關文件可憑乙節
        ，有原審卷附中華電信公司基隆營運處94年6 月30日基
        服字第94C0600233號函可稽，況本案所應審究者在於被
        告冒名申辦並使用電話，與事後如何移機間並無直接關
        連，故此部分之證據顯無再行調查之必要，附此敘明。
    (六)此外，復有偵查卷附申請書暨被害人甲○○遭冒用之身
        分證影本可稽（偵查卷第34、36頁參照）。綜上所陳，
        被告所為上開辯解，顯無可採。本案事證明確，被告犯
        行堪可認定，應依法論科。
二、核被告所為，係犯刑法第216 條、第210 條之行使偽造私文
    書及同法第339 條第2 項之詐欺得利罪。其偽造印文係偽造
    私文書之階段行為，偽造私文書之低度行為應為行使之高度
    行為所吸收，均不另論罪。又其先後多次詐欺得利之犯行，
    時間緊接，觸犯構成要件相同之罪名，顯係基於概括犯意而
    為，應依連續犯規定論以一詐欺得利罪，並依法加重其刑。
    又其所犯上開二罪間，有方法、結果之牽連犯關係，應從一
    重之行使偽造私文書論罪，檢察官聲請簡易判決處刑意旨雖
    漏未記載被告前揭詐欺得利之犯行，惟此部分之犯行與前揭
    論罪科刑之行使偽造私文書間，有牽連犯之裁判上一罪關係
    ，為聲請簡易判決處刑效力（與起訴效力相同）所及，本院
    依法併予審理。
三、原判決就被告論罪科刑，固非無見，惟查：(一)、被告偽造申
    請書，並交付行使於中華電信基隆營運處人員，使該營運處
    人員誤認係甲○○本人申請而同意裝設，固足以生損害於甲
    ○○及中華電信股份有限公司對寬頻網路及市話申請審核之
    正確性，惟中華電信股份有限公司係依據「電信法」及「中
    華電信股份有限公司條例」，於85年7 月1 日，由當時交通
    部電信總局改制成立，於被告上開行為時雖尚未民營化（94
    年8 月12日正式民營化）而屬公營事業，然因本案涉及之相
    關電信服務亦在當時市場中之其他電信公司之經營業務範圍
    內，該部分之電信服務僅具備私經濟行政性質，尚與公權力
    之行使無涉，承辦人員審核電信服務申請之正確與否，實無
    從生損害於公眾，原判決認被告行使偽造私文書之行為足以
    生損害於「公眾」，容有未合（卷附最高法院93年度臺上字
    第6540號判決意旨參照）；(二)、「刑法上所謂偽造公、私文
    書或特種文書，祇須無權制作人冒用名義而制作上述文書，
    足以生損害於公眾或他人，即為已足，並不以該等文書上所
    加蓋之印文、章戳或戳印亦係出於偽造為必要；縱該等印文
    、章戳或戳印為真正，若係出於盜用，亦無礙於偽造上述文
    書之認定。是公、私文書或特種文書縱係出於偽造，但其上
    之（公、私）印文、章戳或戳印則有可能出於盜用，而未必
    絕對係出於偽造；故不能僅以該等文書係偽造，遽謂其上之
    印文、章戳或戳印亦必出於偽造」，此固有本院卷附最高法
    院94年度臺上字第2747號判決意旨可參。惟本案無從證實確
    有存在被告一再聲稱「甲○○」之人，且被害人甲○○亦如
    前述並未申辦上開電信服務，其於警詢中亦未指陳曾遭人盜
    用印章（文），則系爭申請書上之「甲○○」印文應係被告
    自行偽造甚明。原判決理由漏未說明申請書上另有被告偽造
    之「甲○○」印文，而偽造印文係偽造私文書之階段行為，
    且未於主文中宣告沒收該偽造印文，顯有未洽。被告上訴否
    認犯罪，雖無理由，然原判決既有如前述可議之處，自應由
    本院予以撤銷改判。爰審酌被告為獲取免付電信服務費用之
    利益，竟冒用他人名義申辦寬頻網路附掛市話，所為已損害
    被害人甲○○及中華電信股份有限公司對寬頻網路及市話申
    請審核之正確性，並損及該電信公司之財產法益，暨其詐得
    利益之數額及犯後否認犯行之態度等一切情狀，量處如主文
    所示之刑，併諭知易科罰金之折算標準。
四、偽造之印章、印文或署押，不問屬於犯人與否，沒收之，刑
    法第219 條定有明文。偵查卷附申請書上之偽造「甲○○」
    印文1 枚，自應依法宣告沒收。至申請書所附甲○○之身分
    證影本，雖係被告供本件犯罪所用之物，然既經其連同申請
    書向中華電信基隆營運處承辦人員行使，即屬該單位所有之
    物，自無宣告沒收之餘地，附此說明。
據上論斷，應依刑事訴訟法第455 條之1 第1 項、第3 項、第36
9 條第1 項前段、第364 條、第299 條第1 項前段，刑法第56條
、第216 條、第210 條、第339 條第2 項、第55條、第41條第1
項前段、第219 條，罰金罰鍰提高標準條例第1 條前段、第2條
，判決如主文。
本案經檢察官丙○○到庭執行職務。
中　　華　　民　　國　　94　　年　　10　　月　　18　　日
                  刑事第四庭審判長法  官　陳志祥
                                  法  官  陳玉雲
                                  法  官  楊皓清
以上為正本係照原本作成。
本件判決不得上訴。
中　　華　　民　　國　　94　　年　　10　　月　　18　　日
                                  書記官　王月娥
附錄論罪法條：
刑法第210條：
偽造、變造私文書，足以生損害於公眾或他人者，處5 年以下有
期徒刑。
刑法第216條：
行使第210條至第215條之文書者，依偽造、變造文書或登載不實
事項或使登載不實事項之規定處斷。
刑法第339條第2項：
以前項方法得財產上不法之利益或使第三人得之者，亦同。
